【裁判字號】    97,訴,1136
【裁判日期】    970828
【裁判案由】    毒品危害防制條例
【裁判全文】
臺灣基隆地方法院刑事判決              97年度訴字第1136號
公  訴  人  臺灣基隆地方法院檢察署檢察官
被      告  甲○○
                    （現另案於臺灣基隆監獄基隆分監執行中
上列被告因違反毒品危害防制條例案件，經檢察官提起公訴（97
年度毒偵字第1581、1653、1676號），因被告所犯為死刑、無期
徒刑、最輕本刑為3 年以上有期徒刑或高等法院管轄第一審案件
以外之罪，且於準備程序進行中，被告先就被訴事實為有罪之陳
述，經本院裁定進行簡式審判程序，判決如下：
    主  文
甲○○所犯如附表「所犯罪名」欄所示之罪，均累犯，各處如附
表「宣告刑」欄所示之刑，應執行有期徒刑壹年陸月；扣案杓子
上沾附之第一級毒品海洛因（量微無法秤重）、扣案之第一級毒
品海洛因（驗餘淨重合計零點陸肆公克）、第二級毒品安非他命
（毛重零點陸公克）均沒收銷燬之，上開毒品之包裝袋只及扣
案之杓子壹支，均沒收之。
    事  實
一、甲○○前因施用毒品案件，經2 次觀察、勒戒後，均認無繼
    續施用毒品之傾向，分別於民國89年4 月26日及同年7 月13
    日執行完畢釋放，並經臺灣基隆地方法院檢察署檢察官先後
    以89年度毒偵字第1091、1223號不起訴處分，復因施用第二
    級毒品案件，經本院以89年度毒聲字第2163號裁定令入戒治
    處所強制戒治，於90年6 月19日停止戒治出監，並因同案經
    本院以89年度基簡字第1006號判決判處有期徒刑5 月確定，
    復因於停止戒治期間再度施用第二級毒品，經本院以90年度
    易字第621 號判決判處有期徒刑5 月確定，並由本院以90年
    度毒聲字第1580號裁定撤銷前開停止戒治，再度執行強制戒
    治，於91年6 月18日強制戒治執行完畢，翌日接續執行另案
    徒刑，另因於強制戒治執行完畢後5 年內之92年10月中旬至
    93年4 月24日前4 日之某日，連續施用第二級毒品案件，經
    前開檢察署檢察官以93年度毒偵字第143 號提起公訴，臺灣
    高等法院以93年度上易字第1090號判決判處有期徒刑10月確
    定，再因施用第一級毒品案件，經本院以93年度訴字第135
    號判決判處有期徒刑10月確定，又因施用第二級毒品及持有
    第一級毒品案件，經本院以97年度基簡字第381 號判決各判
    處有期徒刑3 月及拘役30日確定（尚未執行完畢）；另因妨
    害公務、過失傷害及竊盜案件，經本院分別以93年度訴字第
    334 號、93年度基交簡字第413 號及94年度訴字第38號判決
    ，判處有期徒刑1 年6 月、5 月及8 月確定，復經本院就前
    開93年度上易字第1090號、93年度訴字第135 、334 號、93
    年度基交簡字第413 號、94年度訴字第38號判決所科之刑，
    依據中華民國96年罪犯減刑條例之規定，以96年度聲減字第
    229 號裁定分別減刑為有期徒刑5 月、5 月、9 月、2 月15
    日、4 月，並定應執行有期徒刑2 年，於96年7 月16日執行
    完畢。
二、詎甲○○仍未戒除毒癮惡習，分別基於施用第一、二級毒品
    之犯意，於下列時、地，施用第一、二級毒品，嗣於下列時
    、地為警查獲，並採集其尿液送驗後，始悉其犯行：
（一）於97年5 月25日中午12時許，在位於基隆市○○區○○路
      129 號2 樓住處，以將第一級毒品海洛因摻入香菸內點燃
      吸食之方式，施用第一級毒品，復另行起意，於同日下午
      1 時許，在上址住處，以將第二級毒品安非他命置放於鋁
      箔紙上，下以火燒烤吸食所生煙霧之方式，施用第二級毒
      品。嗣於97年5 月26日凌晨1 時30分許，在基隆市○○區
      ○○街與仁一路口為警查獲。
（二）於97年6 月2 日上午11時許，在基隆市○○○路某加油站
      之公共廁所內，以將第一級毒品海洛因摻入香菸內點燃吸
      食之方式，施用第一級毒品，復另行起意，於同日中午12
      時許，在基隆市○○街220 巷之公共廁所內，以將第二級
      毒品安非他命置放於鋁箔紙上，下以火燒烤吸食所生煙霧
      之方式，施用第二級毒品。嗣於97年6 月2 日下午4 時20
      分許，在基隆市○○區○○街181 號前為警查獲，並扣得
      甲○○所有供施用第一級毒品犯罪所用之杓子1 支（其上
      沾附量微無法秤重之第一級毒品海洛因）。
（三）於97年7 月3 日晚間7 、8 時許，在上址住處，以將第一
      級毒品海洛因摻入香菸內點燃吸食之方式，施用第一級毒
      品，復於施用第一級毒品完畢後，另行起意，在上址住處
      ，以將第二級毒品安非他命置放於鋁箔紙上，下以火燒烤
      吸食所生煙霧之方式，施用第二級毒品。嗣於97年7 月3
      日晚間10時20分許，在基隆市○○區○○路393 巷77號前
      為警查獲，並扣得甲○○持有之第一級毒品海洛因2 小包
      （驗餘淨重合計0.64公克）及第二級毒品安非他命1 小包
      （毛重0.6 公克）。
三、案經基隆市警察局刑事警察大隊移請及基隆市警察局第一分
    局報請臺灣基隆地方法院檢察署檢察官偵查起訴。
    理  由
壹、程序事項
    被告甲○○所犯者非為死刑、無期徒刑、最輕本刑為3 年以
    上有期徒刑之罪或高等法院管轄第一審案件，其於準備程序
    進行中，先就被訴事實為有罪之陳述，經告知其簡式審判程
    序之旨，並聽取公訴人、被告之意見後，本院合議庭依刑事
    訴訟法第273 條之1 第1 項之規定，裁定由受命法官獨任以
    簡式審判程序進行本案之審理。
貳、實體事項
一、事實認定部分
    上開事實，業據被告於檢察事務官詢問及本院審理時坦承不
    諱，且被告為警查獲後，採集之尿液檢體經送臺灣尖端先進
    生技醫藥股份有限公司檢驗，均呈海洛因代謝物嗎啡、可待
    因及安非他命類之陽性檢驗結果，此有該公司97年6 月6 日
    、同年6 月16日、7 月11日出具之濫用藥物檢驗報告及基隆
    市警察局保安隊、第一分局偵辦毒品案件尿液檢體對照表在
    卷可稽，又警方於97年6 月2 日查扣之杓子上沾附之白色粉
    末（量微無法秤重）及警方於97年7 月3 日查扣之透明結晶
    體1 包（毛重0.6 公克），經初步鑑驗後，分別含有第一級
    毒品海洛因之及第二級毒品安非他命之成分，另警方於97年
    7 月3 日查扣之白色粉末2 包（驗餘淨重合計0.64公克），
    經鑑定後，確含有第一級毒品海洛因之成分，此有基隆市警
    察局第一分局警備隊查獲涉嫌毒品危害防制條例毒品初步鑑
    驗報告單、初步鑑驗結果照片及法務部調查局濫用藥物實驗
    室97年8 月11日調科壹字第09723032720 號鑑定書在卷可憑
    ，另有杓子1 支扣案可佐，足認被告之自白與事實相符，本
    件事證明確，被告犯行應堪認定。
二、論罪科刑部分
（一）按毒品危害防制條例於92年7 月9 日修正公布，自93年1
      月9 日施行，其中第20條、第23條將施用毒品之刑事處遇
      程序，區分為「初犯」、「5 年內再犯」及「5 年後再犯
      」，依其立法理由之說明：「初犯」，經觀察、勒戒或強
      制戒治後，應為不起訴處分或不付審理之裁定；經觀察、
      勒戒或強制戒治執行完畢釋放後，「5 年內再犯」者，因
      其再犯率甚高，原實施之觀察、勒戒及強制戒治既已無法
      收其實效，爰依法追訴或裁定交付審理，至於經觀察、勒
      戒或強制戒治執行完畢釋放後，「5 年後再犯」者，前所
      實施之觀察、勒戒或強制戒治已足以遮斷其施用毒品之毒
      癮，為期自新及協助其斷除毒癮，仍適用「初犯」之規定
      ，先經觀察、勒戒或強制戒治之程序，從而，僅限於「初
      犯」及「5 年後再犯」2 種情形，始應先經觀察、勒戒或
      強制戒治程序，倘被告於5 年內已再犯，經依法追訴處罰
      ，縱其第3 次（或第3 次以上）再度施用毒品之時間，在
      初犯經觀察、勒戒或強制戒治執行完畢釋放5 年以後，已
      不合於「5 年後再犯」之規定，且因已於「5 年內再犯」
      ，顯見其再犯率甚高，原實施觀察、勒戒或強制戒治，已
      無法收其實效，應依該條例第10條處罰（最高法院95年第
      7 次刑事庭會議決議可資參照）。本件被告前因施用毒品
      案件，經2 次觀察、勒戒後，均認無繼續施用毒品之傾向
      ，分別於89年4 月26日及同年7 月13日執行完畢釋放，並
      經臺灣基隆地方法院檢察署檢察官先後以89年度毒偵字第
      1091、1223號不起訴處分，復因施用第二級毒品案件，經
      本院以89年度毒聲字第2163號裁定令入戒治處所強制戒治
      ，於90年6 月19日停止戒治出監，並因同案經本院以89年
      度基簡字第1006號判決判處有期徒刑5 月確定，復因於停
      止戒治期間再度施用第二級毒品，經本院以90年度易字第
      621 號判決判處有期徒刑5 月確定，並由本院以90年度毒
      聲字第1580號裁定撤銷前開停止戒治，再度執行強制戒治
      ，於91年6 月18日強制戒治執行完畢，翌日接續執行另案
      徒刑，另因於強制戒治執行完畢後5 年內之92年10月中旬
      至93年4 月24日前4 日之某日，連續施用第二級毒品案件
      ，經前開檢察署檢察官以93年度毒偵字第143 號提起公訴
      ，臺灣高等法院以93年度上易字第1090號判決判處有期徒
      刑10月確定，再因施用第一級毒品案件，經本院以93年度
      訴字第135 號判決判處有期徒刑10月確定，又因施用第二
      級毒品及持有第一級毒品案件，經本院以97年度基簡字第
      381 號判決判處有期徒刑3 月及拘役30日確定，此有臺灣
      高等法院刑事判決及臺灣高等法院被告前案紀錄表在卷可
      稽，是被告於所受強制戒治執行完畢後5 年內已再犯，且
      經依法追訴處罰，足認原實施觀察、勒戒及強制戒治無法
      收其實效，縱被告本次犯行係於所受強制戒治執行完畢後
      5 年後所為，揆諸首揭說明，仍不合於毒品危害防制條例
      第20條第3 項規定之「5 年後再犯」，且因被告係於「5
      年內再犯」，顯見其再犯率甚高，即應依法處罰。
（二）核被告所為，係分別犯毒品危害防制條例第10條第1 、2
      項之施用第一、二級毒品罪。被告持有第一、二級毒品以
      供施用，持有之低度行為應為施用之高度行為所吸收，均
      不另論罪。
（三）又按刑法於94年2 月2 日修正公布，自95年7 月1 日起施
      行，修正後之刑法刪除連續犯之規定，將本應各自獨立評
      價之數罪，回歸應賦予複數法律效果之原貌，故刑法修正
      施行後多次施用毒品之犯行，應採一罪一罰，始符立法本
      旨（最高法院96年度第9 次刑事庭會議決議可資參照）。
      被告係於刑法修正施行後，為本件3 次施用第一級毒品及
      3 次施用第二級毒品之犯行，施用時間相異，且所犯施用
      第一、二級毒品之犯行，罪名有別，參酌首揭所述，均應
      予以分論併罰。
（四）被告曾受如事實欄所載之徒刑執行完畢，此有臺灣高等法
      院被告前案紀錄表在卷供參，其受徒刑之執行完畢，再為
      本件6 次施用毒品之犯行，係於5 年以內故意再犯本件有
      期徒刑以上之罪，均為累犯，應分別依刑法第47條第1 項
      之規定加重其刑。
（五）爰審酌被告經觀察、勒戒及強制戒治，復屢經刑罰矯治後
      後，竟未戒除毒癮之惡習，而再度施用毒品，顯認缺乏戒
      斷決心，然其所為僅屬戕害自身之行為，未侵犯其他法益
      ，且於檢察事務官詢問及本院審理中均坦認犯行，犯後態
      度尚屬良好等一切情狀，分別量處如附表「宣告刑」欄所
      示之刑，並依法定其應執行之刑。
（六）末按查獲之第一級毒品，不問屬於犯人與否，均沒收銷燬
      之，毒品危害防制條例第18條第1 項前段定有明文。本件
      扣案杓子上沾附之第一級毒品海洛因（量微無法秤重）及
      扣案之第一級毒品海洛因2 包（驗餘淨重合計0.64公克）
      、第二級毒品安非他命1 包（毛重0.6 公克），均應依上
      開規定沒收銷燬之；又上開毒品之包裝袋3 只，係被告所
      有供持有第一、二級毒品犯罪所用之物，另扣案之杓子1
      支（為一般市售塑膠材質之杓子，非專供施用毒品之器具
      ，業據本院當庭勘驗屬實），係被告所有用以將第一級毒
      品海洛因盛裝入香菸內吸食，而供施用第一級毒品犯罪所
      用之物，業據被告供承在卷，均應依刑法第38條第1 項第
      2 款之規定宣告沒收之。
據上論斷，應依刑事訴訟法第273 條之1 第1 項、第299 條第1
項前段，毒品危害防制條例第10條第1 項、第2 項、第23條第2
項、第18條第1 項前段，刑法第11條前段、第47條第1 項、第38
條第1 項第2 款、第51條第5 款，判決如主文。
本案經檢察官李明哲到庭執行職務。
中    華    民    國    97    年    8     月    28    日
                  刑事第二庭法    官  邰婉玲
以上正本證明與原本無異。
如不服本判決應於收受本判決後10日內向本院提出上訴書狀，其
未敘述上訴理由者，並得於提起上訴後10日內向本院補提理由書
狀（均須按他造當事人之人數附繕本）「切勿逕送上級法院」。
中    華    民    國    97    年    8     月    28    日
                            書 記 官  彭筠凱
附錄所犯法條：
毒品危害防制條例第10條
施用第一級毒品者，處 6 月以上 5 年以下有期徒刑。
施用第二級毒品者，處 3 年以下有期徒刑。
【附表】
┌──┬───────┬───────┬────────┬───────────┐
│編號│   犯罪時間   │   犯罪地點   │    所犯罪名    │       宣告刑         │
├──┼───────┼───────┼────────┼───────────┤
│ 1  │97年5 月25日中│基隆市信義區正│施用第一級毒品，│處有期徒刑柒月。      │
│    │午12時許      │信路129 號2 樓│累犯            │                      │
├──┼───────┼───────┼────────┼───────────┤
│ 2  │97年5 月25日下│同上          │施用第二級毒品，│處有期徒刑月。      │
│    │午1 時許      │              │累犯            │                      │
├──┼───────┼───────┼────────┼───────────┤
│ 3  │97年6 月2 日上│基隆市○○○路│施用第一級毒品，│處有期徒刑柒月；扣案杓│
│    │午11時許      │某加油站之公共│累犯            │子上沾附之第一級毒品海│
│    │              │廁所          │                │洛因（量微無法秤重）沒│
│    │              │              │                │收銷燬之，扣案之杓子壹│
│    │              │              │                │支，沒收之。          │
├──┼───────┼───────┼────────┼───────────┤
│ 4  │97年6 月2 日中│基隆市○○街  │施用第二級毒品，│處有期徒刑月。      │
│    │午12時許      │220 巷之公共廁│累犯            │                      │
│    │              │所            │                │                      │
├──┼───────┼───────┼────────┼───────────┤
│ 5  │97年7 月3 日下│基隆市信義區正│施用第一級毒品，│處有期徒刑柒月；扣案之│
│    │午7 、8 時許  │信路129 號2 樓│累犯            │第一級毒品海洛因（驗餘│
│    │              │              │                │淨重合計零點陸肆公克）│
│    │              │              │                │沒收銷燬之，上開毒品之│
│    │              │              │                │包裝袋貳只，沒收之。  │
├──┼───────┼───────┼────────┼───────────┤
│ 6  │97年7 月3 日下│同上          │施用第二級毒品，│處有期徒刑月；扣案之│
│    │午7 、8 時許  │              │累犯            │第二級毒品安非他命（毛│
│    │              │              │                │重零點陸公克）沒收銷燬│
│    │              │              │                │之，上開毒品之包裝袋壹│
│    │              │              │                │只，沒收之。          │
└──┴───────┴───────┴────────┴───────────┘


司法院資訊處製作；財團法人民間司法改革基金會備份。
